【裁判字號】    95,易,1247
【裁判日期】    951130
【裁判案由】    詐欺
【裁判全文】
臺灣彰化地方法院刑事判決              95年度易字第1247號
公  訴  人  台灣彰化地方法院檢察署檢察官
被      告  甲○○
                    （現另案於臺灣彰化監獄執行中）
上列被告因詐欺案件，經檢察官聲請簡易判決處刑（95年度偵字
第6004號），本院裁定依簡式審判程序審理並判決如下：
    主  文
甲○○幫助意圖為自己不法之所有，以詐術使人將本人之物交付
，累犯，處有期徒刑伍月，如易科罰金以銀元佰元即新台幣玖
佰元折算壹日。
    事  實
一、甲○○前於民國（下同）90年間因竊盜案件，經本院判處有
    期徒刑7月，緩刑3年確定。嗣因犯他罪，而經撤銷緩刑。又
    因施用毒品案件，經本院判處應執行有期徒刑11月，本院並
    就該2案裁定應執行刑為有期徒刑1年6月確定，經送監執行
    ，於91年12月17日假釋出監，92年5月3日假釋期滿未經撤銷
    以已執行論。猶不知悔改，預見提供自己帳戶予不詳之人使
    用，極易為該不詳之人作為詐騙匯款之使用，仍不違背其本
    意，基於幫助詐欺之不確定故意，於94年9月間，在彰化縣
    彰化市火車站前喬友大樓，以新台幣（下同）4500元價格，
    將其中華郵政股份有限公司鹿港頂番郵局之局號0000000號
    、帳號0000000號帳戶（下稱本件帳戶）之存摺、金融卡及
    密碼等，提供予姓名不詳之成年男子，容任而幫助他人使用
    本件帳戶以詐騙財物。嗣該不詳之男子，於94年11月間，以
    電話對乙○○佯稱其遭詐欺集團冒用身份資料，而為法院凍
    結銀行帳戶資金，要求乙○○將帳戶內之金錢匯至本件帳戶
    以解凍云云，致乙○○陷於錯誤，於94年11月28日11時27分
    許，依其指示匯款70000元至本件帳戶內，嗣因乙○○發現
    受騙，報警處理，始循線查悉上情。
二、案經彰化縣警察局鹿港分局報告台灣彰化地方法院檢察署檢
    察官偵查起訴。
    理    由
一、上揭事實，業據被告甲○○於本院審理中坦承不諱，核與被
    害人乙○○警詢中證述情節相符，並有郵政國內匯款執據、
    本件帳戶開戶資料及交易明細表附卷足稽，足認被告之自白
    與事實相符，其罪行堪予認定。
二、按被告行為後，刑法於94年2月2日修正公布、刑法施行法於
    95年6月14日修正公布、罰金罰鍰提高標準條例於95年5月17
    日修正公布，並均於95年7月1日施行，關於本案應適用之新
    舊法，茲比較如下：
(一)刑法第2條第1項規定，係規範行為後法律變更所生新舊法律
    比較適用之準據法，於95年7月1日刑法施行後，應適用刑法
    第2條第1項之規定，為「從舊從輕」之比較（最高法院95年
    5月23日第8次刑事庭會議決議第1點第1項參照）。
(二)刑法第33條第5款關於罰金刑之規定，由「罰金：一元以上
    」修正為「罰金：新臺幣一千元以上，以百元計算之」，應
    依刑法第2條第1項規定，適用最有利於行為人之法律（最高
    法院95年5月23日第8次刑事庭會議決議參照）。本案刑法第
    339條第1項詐欺取財罪關於「科或併科一千元以下罰金」之
    罰金刑部分，經比較新、舊法結果，應以被告行為時之法律
    即修正前第33條第5款規定，最有利於被告。
(三)刑法第41條第1項前段關於易科罰金折算標準之規定，由「
    犯最重本刑為五年以下有期徒刑以下之刑之罪，而受六個月
    以下有期徒刑或拘役之宣告，因身體、教育、職業、家庭之
    關係或其他正當事由，執行顯有困難者，得以一元以上三元
    以下折算一日，易科罰金。」修正為「犯最重本刑為五年以
    下有期徒刑以下之刑之罪，而受六個月以下有期徒刑或拘役
    之宣告者，得以新臺幣一千元、二千元或三千元折算一日，
    易科罰金。」應依刑法第2條第1項規定，適用最有利於行為
    人之法律（最高法院95年5月23日第8次刑事庭會議決議第3
    點第2項參照）。修正前刑法第41條第1項前段之易科罰金折
    算標準，依修正刪除前之罰金罰鍰提高標準條例第2條規定
    ，應就其原定數額提高為一百倍折算一日，並依現行法規所
    定貨幣單位折算新臺幣條例第2條規定，以新臺幣3倍折算之
    ，亦即修正前刑法第41條第1項前段之易科罰金折算標準，
    應以銀元三百元即新臺幣九百元折算為一日，經比較新、舊
    法結果，應以被告行為時之法律即修正前刑法第41條第1項
    前段，修正前罰金罰鍰提高標準條例第2條規定，最有利於
    被告。
(四)刑法第30條關於幫助犯之規定，僅有文字之修正，無關成立
    幫助犯內容之實質之變更，非屬法律之變更。
(五)比較時應就罪刑有關之共犯、未遂犯、想像競合犯、牽連犯
    、連續犯、結合犯，以及累犯加重、自首減輕暨其他法定加
    減原因（如身分加減）與加減例等一切情形，綜其全部罪刑
    之結果而為比較（最高法院95年5月23日第8次刑事庭會議決
    議第1點第4項參照）。經綜合比較新、舊法之結果，被告行
    為後之新法並無較有利於被告，依刑法第2條第1項前段規定
    ，本案自應適用被告行為時之法律即修正前刑法第33條第5
    款、第41條第1項前段，罰金罰鍰提高標準條例第1條前段、
    修正前罰金罰鍰提高標準條例第2條規定。
三、核被告甲○○所為，係犯刑法第30條第1項前段、第339條第
    1項之幫助詐欺取財罪。又被告甲○○前於90年間因竊盜案
    件，經本院判處有期徒刑7月，緩刑3年確定。嗣因犯他罪
    ，而經撤銷緩刑。又因施用毒品案件，經本院判處應執行有
    期徒刑11月，本院並就該2案裁定應執行刑為有期徒刑1年6
    月確定，經送監執行，於91年12月17日假釋出監，92年5月3
    日假釋期滿未經撤銷以已執行論，此有台灣彰化地方法院檢
    察署刑案資料查註紀錄表乙紙附卷可稽，其受此有期徒刑執
    行完畢後，5年以內再故意犯有期徒刑以上之罪，不論依修
    正前之刑法第47條，或修正後之刑法第47條第1項之規定，
    均構成累犯，對被告而言並無有利或不利之情形，自不生新
    舊法比較之問題，應逕依修正前之刑法第47條，論以累犯，
    並加重其刑。又被告以幫助他人犯罪之意思，參與犯罪構成
    要件以外之行為，為幫助犯，應依刑法第30條第2項之規定
    ，按正犯之刑減輕之，並先加後減之。爰審酌被告犯罪之動
    機、方法、手段、所生危害暨犯後態度等一切情狀，量處如
    主文所示之刑，並諭知易科罰金之折算標準，以示懲儆。又
    公訴人雖以被告提供帳戶供他人行騙匯款，其提供帳戶供他
    人非法使用之行為使犯罪難以查緝，助長犯罪，且犯後猶均
    飾詞卸責，未能坦白認過，犯後態度難認良好等情，求請本
    院對被告從重判處6月有期徒刑，固非無見，惟查被告於本
    院審理中業已坦承犯行、能知悔悟，且本件被害人遭詐金額
    尚非甚鉅，本院爰認以量處如主文所示之刑已足收改善之效
    ，附此敘明。
據上論斷，應依刑事訴訟法第273條之1第1項、第299條第1項前
段，刑法第2條第1項、第30條第1項前段、第2項、修正前刑法第
339條第1項、第47條、第41條第1項前段，罰金罰鍰提高標準條
例第1條前段、修正前罰金罰鍰提高標準條例第2條，現行法規所
定貨幣單位折算新臺幣條例第2條，判決如主文。
本案經檢察官鮑慧忠到庭執行職務。
中    華    民    國    95    年    11    月    30    日
                  刑事第一庭          法  官  林欽章
以上正本證明與原本無異。
如不服本判決，應於判決送達後十日內向本院提出上訴狀 (須附
繕本 )。
告訴人或被害人對於判決如有不服具備理由請求檢察官上訴者，
其上訴期間之計算係以檢察官收受判決正本之日期為準。
中    華    民    國    95    年    11    月    30    日
                                      書記官  陳錫威
所犯法條
中華民國刑法第339條
（普通詐欺罪）
意圖為自己或第三人不法之所有，以詐術使人將本人或第三人之
物交付者，處5年以下有期徒刑、拘役或科或併科1千元以下罰金
。
以前項方法得財產上不法之利益或使第三人得之者，亦同。
前二項之未遂犯罰之。


司法院資訊處製作；財團法人民間司法改革基金會備份。
